【裁判字號】    94,訴,520
【裁判日期】    950220
【裁判案由】    給付借款
【裁判全文】
臺灣雲林地方法院民事判決               94年度訴字第520號
原      告  乙○
訴訟代理人  施登煌律師
被      告  甲○○
上列當事人間請求給付借款事件，本院於民國94年2 月6 日言詞
辯論終結，判決如下：
    主  文
被告應給付原告新台幣壹佰零肆萬元。
原告其餘之訴駁回。
訴訟費用由被告負擔十分之九，餘由原告負擔。
本判決第一項於原告以新台幣參拾伍萬元供擔保後，得假執行。
原告其餘假執行之聲請駁回。
    事實及理由
壹、程序方面：
    按訴狀送達後，原告不得將原訴變更或追加，但擴張或減縮
    應受判決事項之聲明者，不在此限，民事訴訟法第255 條第
    1 項第3 款定有明文。本件原告起訴時請求被告應給付原告
    新台幣（下同）130 萬元及自民國89年1 月5 日起至清償日
    止，按年息百分之五計算之利息；嗣於94年11月21日減縮訴
    之聲明，請求被告應給付原告130 萬元；又於94年12月23日
    減縮訴之聲明，請求被告應給付原告120 萬元，此為聲明之
    減縮，核與民事訴訟法第255 條第1 項第3 款規定相符，應
    屬合法，合先敘明。
貳、實體方面：
一、原告主張：被告於88年11月29日向原告借款120 萬元，約定
    清償日期為89年1 月5 日，詎被告屆期未清償，雖經原告屢
    次催討，均置之不理，迄今仍積欠原告120 萬元，為此，爰
    依消費借貸之法律關係，請求被告給付原告120 萬元等語。
    並聲明：(一)被告應給付原告120 萬元；(二)訴訟費用由被告負
    擔；(三)原告願供擔保，請准宣告假執行。
二、被告則以：伊確實有向原告借款120 萬元，但伊在89年間，
    有還原告20萬元，90年3 月間原告母親過世時，有還原告12
    萬元，隔日又還13萬元，後來因為原告缺錢，陸陸續續向被
    告要錢，總計已清償原告530,062元等語，資為抗辯。
    並聲明：原告之訴駁回，訴訟費用由原告負擔。
三、兩造不爭執之事實：
  (一)被告於88年11月29日向原告借款120 萬元，由被告書立借據
    1 紙予原告，以為憑據。
  (二)原告確有交付120 萬元借款予被告之事實。
  (三)被告於原告母親住院時，有拿3 萬元到醫院交給原告妻子之
    事實。
四、得心證之理由：
    本件之爭點在於被告於借款後是否有清償原告借款之事實？
    清償之數額為何？經查：
  (一)按當事人主張有利於己之事實者，就其事實有舉證之責任，
    民事訴訟法第277 條前段定有明文。次按，請求履行債務之
    訴，原告就其所主張債權發生原因之事實固有舉證之責，若
    被告自認此項事實而主張該債權已因清償而消滅，則清償之
    事實，應由被告負舉證責任 (最高法院44年度台上字第725
    號判例可資參照)。 被告主張其已清償原告借款530,062 元
    等語，為原告所否認，揆之前開說明，自應由被告就清償之
    事實負舉證責任。
  (二)經查，證人張惠即被告之妻到庭證述：「... 在原告母親過
    世的第三天，我和被告一起拿了13萬元去還給原告，當時原
    告的太太在場... 」等語（見本院95年1 月13日言詞辯論筆
    錄），核與證人李壽全到庭證稱：「... 原告的母親過世，
    之後被告拿錢去還給原告，叫原告到客廳去，我看到被告拿
    出一疊錢給原告，實際的金額我不清楚，我問被告是不是原
    告向你借錢，還是你還錢給原告，被告跟我說... 當天拿了
    13萬元給原告。」等語（見本院94年12月23日言詞辯論筆錄
    ）相符，至證人李壽全雖不清楚被告當天交付原告款項之實
    際數額，然證人李壽全既確實親眼目睹被告拿出一疊錢交付
    給原告，且經當場詢問被告所交付之金額，復與證人張惠所
    述當日交付原告款項之數額相符，堪認被告應確有於90年3
    月間清償原告13萬元之事實。
  (三)被告另辯稱：伊於原告母親住院時有拿3 萬元到醫院交給原
    告太太等語，為原告所不否認，復經證人吳素靜即原告之妻
    到庭證述；「...3 萬 元我確實有在醫院收到」等語（見本
    院94年12月23日言詞辯論筆錄），堪認被告辯稱其於原告母
    親住院時有清償原告借款3 萬元之事實為真。
  (四)至證人張惠雖另證述：被告於89年間有清償17萬元，於90年
    間又清償12萬元，清償款項時，原告妻子均在場，之後在94
    年2 月15日再清償1 萬元，及陸續多次清償3 千元或5 千元
    不等之金額等語，然此均為原告所否認，且證人張惠上開證
    詞，與證人吳素靜到庭證稱：「（問：被告和被告的太太有
    無拿錢去過原告家，還錢給原告，並由原告交由你清點？）
    沒有。」等語（見本院95年2 月6 日言詞辯論筆錄），亦有
    出入，是證人張惠所為證詞，是否確實可採，即非無疑。尚
    難僅以證人張惠之證詞，遽認被告確有清償原告17萬元、12
    萬元、1 萬元，及陸續清償原告3 千元或5 千元不等之事實
    。又被告固另提出其所主張被告歷次清償原告款項之記事紙
    2 紙為證，然查，該記事紙係被告片面自行製作，並未經兩
    造會帳，亦無原告簽名於其上，且無其他證據可資佐證，要
    難據此即認被告辯稱：其另已清償原告370,062 元等語為真
    。另證人李健福雖到庭證稱：「被告有跟我說過他向原告借
    錢的事情，也跟我說他有還原告50幾萬元.. 」 等語（見本
    院94年12月23日言詞辯論筆錄），及證人李壽全到庭證述：
    被告告知伊其於原告母親過世後另有清償原告12萬元等語（
    見本院94年12月23日言詞辯論筆錄）。然查，證人李健福及
    李壽全所知悉之上開事實，均係經由被告輾轉告知，證人李
    健福、李壽全並未曾親自見聞被告清償借款之事實，自難僅
    以證人李健福、李壽全經由傳聞所知悉之證詞，據為對於被
    告有利之認定。此外，被告復未能提出其他證據，以證明其
    確實另有清償原告370,062 元款項之事實，被告此部分之辯
    解，自難採信。
  (五)綜上所述，被告既已清償原告16萬元，從而，原告本於消費
    借貸之法律關係，請求被告給付原告120 萬元，於104 萬元
    之範圍內，為有理由，應予准許。逾此部分之請求，為無理
    由，應予駁回。
  (六)又原告陳明願供擔保，請准宣告假執行，經核於法並無不合
    ，爰酌定相當之擔保金額宣告之。至原告敗訴部分，其假執
    行之聲請因訴之駁回而失所附麗，應併予駁回。
五、訴訟費用負擔之依據：民事訴訟法第79條。
中    華    民    國    95    年    2     月    20    日
                  民事第二庭    法  官  冷明珍
以上正本係照原本作成
如對本判決上訴，須於判決送達後20日內向本院提出上訴狀
中    華    民    國    95    年    2     月    20    日
                                書記官  朱克文


司法院資訊處製作；財團法人民間司法改革基金會備份。
